臺灣高等法院臺中分院民事判決　　　　　 92年度營上字第5號
上　訴　人　偉矗工程顧問有限公司
法定代理人　乙○○
訴訟代理人　蔣志明律師
複　代理人　楊榮富律師
被　上訴人　彰化縣政府
法定代理人　甲○○
訴訟代理人　洪宗仁律師
上列當事人間請求給付承攬報酬事件，上訴人對於中華民國92年
7月10日臺灣彰化地方法院第一審判決（91年度訴字第1074號）
，提起上訴，本院於96年5月15日言詞辯論終結，茲判決如下：
    主  文
原判決廢棄。
被上訴人應給付上訴人新台幣伍佰貳拾壹萬仟陸佰肆拾柒元暨
自中華民國91年11月8日起，至清償日止，按年息百分之五計算
之利息。
第一、二審訴訟費用均由被上訴人負擔。
本判決所命之給付，上訴人如以新台幣壹佰柒拾萬柒仟捌佰捌
拾元現金或等值之台灣銀行無記名可轉讓定期存單為被上訴人
供擔保後，得假執行；但被上訴人如於執行標的物拍定、變賣或
物之交付前，以新台幣伍佰貳拾壹萬仟陸佰肆拾柒元預供擔保
，得免為假執行。
    事實及理由
一、被上訴人之法定代理人於上訴人上訴後，已變更為甲○○，
    茲據其具狀聲明承受訴訟，核與民事訴訟法第175條第1項之
    規定相符，爰由其承受本件之訴訟，先此敘明。
二、上訴人主張：被上訴人於民國（下同）89年12月30日，就「
    彰化縣橋樑基本資料普查及目視安全檢測作業」工程乙案，
    依政府採購法第22條第1項第9款相關規定公開招標，由伊得
    標，兩造於90年1月10日訂立數量精算式總價承包之承攬契
    約，嗣伊即於同年月5日開工，依約逐一就彰化縣境內由彰
    化縣政府及其所轄之鄉鎮市公所所管轄之所有四公尺以上橋
    樑，完成橋樑基本資料普查及目視安全檢測作業，而於同年
    3月23日即已依約完成承攬工作，伊並依約將檢測作業之成
    果，上網輸入交通部委託國立中央大學所建立之橋樑管理系
    統之資料庫，由被上訴人加以利用，伊總計完成橋樑2233座
    ，面積201,926平方公尺，並經被上訴人隨機取樣，進行初
    驗、複驗，而完成驗收程序無訛。詎被上訴人僅就其中519
    座橋樑結算新台幣（下同）3,334,452元而為給付，尚餘171
    4座橋樑（包括有輸入證明144座、無輸入證明1570座）之工
    程費用5,213,647元則未獲辦理結算，經伊向主管機關行政
    院公共工程委員會申請調解，仍未有所獲。上開契約第1條
    已約明伊承攬之工作範圍為「彰化縣境內由本府（即被上訴
    人）及鄉鎮市公所所管轄之所有橋長四Ｍ（含）以上橋樑基
    本資料普查及目視安全檢測作業」，而通觀上開契約全文及
    訂約時之相關事實，伊之工作範圍並不限於契約附件所示之
    橋樑，是伊自得請求被上訴人依約按伊實作數量給付承攬報
    酬，即再給付上開未獲辦理結算之工程費用。況且，依中央
    大學鑑定結果，上開未經計價之鑑定橋數1570座，均符合開
    立「完成數量證明書」之條件。退步言之，縱認超出系爭契
    約附件之橋樑明細所載者，非屬契約約定之範圍，被上訴人
    亦因伊之給付前開檢測工作內容受有利益，並致伊受有損害
    ，且伊於給付時非明知無給付之義務，是伊自得請求被上訴
    人返還相當於報酬額之不當得利。又如認伊未受委任為前開
    被上訴人未付報酬之工作，因伊已通知被上訴人，開始無因
    管理，所為之管理，並不違反被上訴人可得推知之意思，亦
    與系爭契約第1條約定之精神無違，為適法之無因管理，伊
    亦得請求被上訴人償還伊為此部分工作所支出與上開報酬同
    金額之費用等情，爰先位依民法第490條第1項、第505條第1
    項等規定及承攬契約之法律關係，備位依民法第179條、第1
    81條但書之不當得利返還請求權，及依民法第172條、第176
    條之無因管理之費用償還請求權，提起本件訴訟，於本院減
    縮請求，均聲明求為命被上訴人給付伊5,213,647元，及自
    起訴狀繕本送達翌日起至清償日止，按年息百分之五計算利
    息之判決（上訴人於原審起訴，原請求本金5,266,218元，
    嗣於本院減縮如上）。
三、被上訴人則以：(一)兩造簽訂本件工程契約時，已將委託上訴
    人實施檢測之全部441座橋樑名稱、所在地、長度、寬度及
    面積等基本資料，填具表冊，當作契約之附件，依工程契約
    書第13條第1款約定此附件自為契約之一部，則雙方契約之
    工作範圍係以附件橋樑明細表所列441座橋樑為限，且上訴
    人參與投標及估價亦係以該441座橋樑為基準，足見兩造確
    係以該441座橋樑為施作範圍無訛，殊無再依契約第一條及
    第四條之約定另為解釋之必要。又依兩造契約書第10條第3
    款之規定，應認數量有異時，應經雙方書面同意，方可執行
    ，上訴人未經依此與伊協商，即擅自執行，伊復未同意就超
    出部分辦理追加，其縱有增加工作部分，亦屬私自行為，與
    伊無涉。且本件依行政院公共工程委員會之函釋，似不適用
    政府採購法第22條第1項第6款之規定，乃解釋之問題，伊認
    仍應受限於政府採購法僅得增加百分之50之限制，故於90年
    5月7日函請國立中央大學僅就上訴人輸入之市區鄉所
    有橋樑及產業道路中25公尺以上者填具合格證明書，因而追
    加給付上訴人48％以上，實已逼近政府採購法之上限，伊上
    開委中央大學所為，乃合乎兩造契約本旨之行為，並非不當
    限制條件。上訴人其餘超出合約範圍之工作，均非依合約本
    旨提出之給付，伊自無給付報酬之義務。(二)又依兩造合約規
    定，由中央大學開具輸入完成數量證明書，乃為估驗及驗收
    之前提要件之一。縱依中央大學鑑定報告書之鑑定結果，鑑
    定橋數1570座符合需開立完成數量證明書之橋樑數，惟查被
    上訴人一再主張上述橋樑並非合約範圍，則縱依中央大學之
    鑑定報告，上訴人有完成上開橋樑之輸入，亦非原合約效力
    所及。縱認上述橋樑為合約效力所及，則依兩造合約書第九
    條工作驗收之規定，上訴人應出具工作成果報告，內容包含
    ：經由網路列印之完整橋樑普查基本資料表格及目視安全檢
    測資料表格；由國立中央大學橋樑工程研究中心開據之橋樑
    管理系統網路資料庫輸入完成數量證明書；及合約書第四條
    工作費用及付款辦法第二項第二目之規定，經伊正式驗收合
    格後一次付清；是縱認上述橋樑為合約效力所及，在伊未驗
    收前，自無法認上訴人輸入之資料為正確。另上訴人一再主
    張抽驗之57座橋樑中有17座係屬無輸入證明書且被上訴人未
    付款之橋樑範圍，而認已完成驗收程序云云；惟查該次90
    年9月26、28日及10月3、5日之初驗並未通過，另於90年11
    月22日之複驗驗收紀錄雖通過，惟抽驗之橋樑則為民主橋、
    南新橋、農路橋、北門橋、鎮興橋等五座，該五座橋樑則均
    係中央大學輸入證明書664座中之5座（其中民主橋係中央大
    學成果報告14頁編號16號、南新橋28頁編號446號、農路橋
    34頁編號657號、北門橋25頁編號352號、鎮興橋22頁編號
    234號），此與契約書第四條第二款第三目約定：估驗時之
    工作成果應包含……以及由國立中央大學橋樑工程研究中心
    開據之「橋樑管理系統網路資料庫」輸入完成數量證明書等
    規定相互參酌，則該次驗收效力應僅及已核發證明書部分，
    始為妥適甚明。(三)至備位聲明部分，伊就系爭普查及檢測作
    業並非權責機關，尚無受有利益之情事，且伊就合約金額以
    外情事，均無給付義務，上訴人亦受此約定限制，則其明知
    逾合約部分並無給付義務，而出於其任意給付，依民法第
    180條第3款，自不得請求返還；況本件工作之普查及檢測資
    料，依其性質應屬可分，上訴人主張償還其價額，亦無理由
    ；另縱認有不當得利情形，上訴人亦應先就其輸入資料之正
    確性舉證。再者，上訴人於訂約後旋就施作範圍有疑義，伊
    已一再告知上訴人依契約橋樑明細表之範圍予以施作，縱使
    上訴人有管理之意思，顯違反本人明示或可得推知之意思，
    其並非適法之無因管理，且伊非權責機關，亦無享有因無因
    管理所得之利益等語，資為抗辯。
四、原審法院審理後，斟酌兩造之主張及攻擊防禦方法之結果，
    認上訴人之主張，無論依契約或不當得利抑無因管理之法律
    關係，均有未合，其先位及備位聲明之請求，皆難認正當，
    應予駁回，所為假執行之聲請，亦失所依附，併駁回之。而
    為上訴人敗訴之判決。上訴人不服，提起上訴及減縮請求如
    上，上訴聲明求為刑決：(一)先位聲明：1.原判決廢棄。2.上
    開廢棄部分，被上訴人應給付伊5,213,647元，及自起訴狀
    繕本送達翌日起至清償日止，按年息百分之五計算之利息。
    3.訴訟費用由被上訴人負擔。4.伊願以現金或等值之台灣銀
    行無記名可轉讓定期存單供為擔保，請准宣告假執行。(二)備
    位聲明：1.原判決廢棄。2.上開廢棄部分，被上訴人應返還
    伊5,213,647元，及自起訴狀繕本送達翌日起至清償日止，
    按年息百分之五計算之利息。3.訴訟費用由被上訴人負擔。
    4.伊願以現金或等值之台灣銀行無記名可轉讓定期存單供為
    擔保，請准宣告假執行。被上訴人則答辯聲明，求為判決：
    (一)上訴駁回。(二)訴訟費用由上訴人負擔。(三)如受不利之判決
    ，願供擔保請准宣告免為假執行。
五、兩造不爭執之事項：
　(一)兩造依政府採購法之規定於90年1月10日簽訂「彰化縣橋樑
  　基本資料普查及目視安全檢測作業契約書」，第1條「工作
    範圍」載為「彰化縣境內由本府（即被上訴人）及鄉鎮市公
    所所管轄之所有橋長四Ｍ（含）以上橋樑基本資料普查及目
    視安全檢測作業」，第13條第1項約定「本合約所有附件〈
    含徵選須知等〉均屬於本合約之一部分，與合約有同等效力
    」。其附件「工程估價單」所載橋樑數量合計為441座（原
    審卷第29頁），其附件包括一份橋樑明細表（橋樑參考清單
    ），經刪去部分後，共記載441座橋樑。被上訴人於本件請
    求依據所調查之橋樑，不包括上開明細表中已經刪除之橋樑
    。
　(二)上訴人於90年1月8日以偉字第0108-1號函詢被上訴人「主
  　旨：……有關工作範圍尚有部分疑義，惠請　貴府指示，以
    利合約之執行」、「說明：一、依據合約工程估價單及橋樑
    明細表、檢測橋樑之數量計441座，面積58557M2，然明細表
    列之橋樑有部分係屬公路局代養之橋樑，依據本案評議會議
    時指示，該部分並不列入合約工作範圍。二、又依據合約第
    1 條及第2條規定，工作範圍為彰化縣境內由貴府及鄉鎮市
    公所所管轄之所有橋長四公尺以上橋樑，其中包括縣養鄉道
    ○村里○○道路、市區區以及重大聯外道路之
    橋樑。三、依據本公司承辦南投縣橋樑檢測之經驗，及確保
    民眾行車安全，以落實本案之精神，故其工作範圍仍依說明
    二之定義辦理為宜。並依合約第4條規定，按實做數量辦理
    結算計價。」（原審法院卷第67頁）。被上訴人接獲上訴人
    上開函詢後，據以於90年1月29日以九０彰府工土字第
    020198 號函詢交通部中部辦公室：「主旨：……；另本次
    工作範圍依貴辦公室提供契約範本第一條工作範圍應包括村
    里產業道路、市區區及重大聯外道路之四公尺
    以上橋樑，據再評估，可能多出本次申報（合約數量）很多
    ，可否依實做數量辦理結算計價，以落實本案之完整，請查
    照。」（原審法院卷第68頁）。交通部中部辦公室90年2月5
    日交中辦二九十字第91378號函復被上訴人：「說明：三、
    為期確實掌握橋樑資料完整性，本室原則同意按實際數量覈
    實補助，惟應請貴府切實依據採購法相關規定辦理後續作業
    程序。」（原審法院卷第69、70頁，本院卷第1宗第161、
    162頁）。
　(三)上訴人申報完工，經被上訴人進行抽驗之橋樑，有部分非在
    上開契約附件明細內者。被上訴人就本件承攬報酬，迄今共
    給付3,334,452元予上訴人。兩造就系爭契約履約爭議申請
    行政院公共工程委員會調解，於90年9月27日召開調解會議
    ，調解不成立，經行政院公共工程委員會核發調解不成立證
    明書在案。
　(四)被上訴人工務局土木課於90年7月27日之簽呈記載「說明：
    三、……本縣內實際需調查橋樑總數無法事先預知，致無法
    提前辦理變更設計，僅能於完工後覈實辦理竣工結算。……
    。」（本院卷第1宗第160頁），於90年8月28日之簽呈記載
    「說明：二、因本案無法事先預知本縣轄內符合調查橋樑總
    數，致無法提前辦理變更設計……。」（本院卷第1宗第158
    頁）。
　(五)依中央大學於95年8月24日以中大防字第0950003387號函檢
  　送之鑑定報告書所載鑑定結果，上訴人上網登錄之橋樑基本
    資料中，無輸入證明亦未經計價之鑑定橋數1570座，均符合
    開立「完成數量證明書」之橋樑數。被上訴人就其真正並不
    爭執（本院卷第3宗第208頁）。上訴人依中央大學鑑定報告
    書之鑑定結果所提出之「請求應給付總表」（本院卷第3宗
    第226至269頁），經被上訴人核對後，認其數量及金額之計
    算，尚屬正確（本院卷第3宗倒數第2頁）。
六、兩造之爭執要點及得心證之理由：
　　本件兩造之主要爭點，厥為：(一)兩造之系爭工程契約書第四
  　條第一項訂明合約總價為225萬元，附件橋樑明細表所列橋
    樑數為441座，依契約第13條約定為契約之一部，但契約第
    一條則開宗明義指明之工作範圍為彰化縣境內由彰化縣政府
    及鄉鎮市公所所管轄之所有橋長四公尺（含）以上之橋樑基
    本資料普查及目視安全檢測作業，第四條第一項之末則另約
    定工作結算總價按照實際驗收數量計算之，則兩造工程合約
    之工作範圍及總價為何？而上訴人就由彰化縣政府及鄉鎮市
    公所所管轄之所有四公尺（含）以上橋樑共2233座完成施作
    ，並均依約輸入交通部委託國立中央大學所建立之橋樑管理
    系統資料庫，是否符合債務本旨之給付？被上訴人指示中央
    大學僅就其中25公尺以上橋樑共663座開具「輸入完成數量
    證明書」，但只就其中519座橋樑結算3,334,452元而為給付
    ，是否符合債務本旨？就所餘1714座橋樑之工程費用5,213,
    647元則拒不付款，是否債務不履行？上訴人據以請求其餘
    給付上開款項並加計法定遲延利息，有無理由？等項。本院
    判斷如下：
　(一)按解釋意思表示，應探求當事人之真意，不得拘泥於所用之
    辭句，民法第98條定有明文。又解釋合約應通觀全文，並斟
    酌立約當時之情形，以期不失立約人之真意；另解釋當事人
    之合約，應以當事人立約當時之真意為準，而真意何在，又
    應以過去事實及其他一切證據資料為斷定之標準，不能拘泥
    文字致失真意，此有最高法院18年上字第1727號判例、39年
    台上字第1053號判例參照。又按工程合約，苟在合約中同時
    附有總價與單價，而承包商則係依業主所提供之圖說與規範
    完成工作後，再總計其實際之施作數量，據以計算工程總價
    者，則為精算式之總價承包合約，為一般工程契約學說及實
    務所是認，是在數量精算式之總價承包合約，不得因合約係
    以總價決標，即認不論承包商實際施作之數量多寡，均應按
    合約之金額計付，乃當然之理。查系爭橋樑基本資料普查及
    安全檢測工程契約所以簽訂並執行，乃因國內包括橋樑在內
    之土木工程建設，多著重於新建，而疏於就已完成者加以維
    護及檢測，是於88年間之921大地震後，交通部俾建立全國
    所有橋樑之安全維護系統，乃有上開作業之推行，並委由各
    縣市政府訂約為之，此於交通部「建立台灣地區橋樑系統」
    第二次研討會議中主管之交通部已表明該旨，該部代表黃文
    光主任並致詞謂：「本部擬針對所有橋樑進行普查與檢測工
    作」，中部辦公室代表並稱凡可供小型車通行之橋樑均在應
    予檢測之列，此有上訴人所提出之該次會議紀錄影本乙件在
    卷可稽（見本院卷第(一)宗第48-50頁）。而本件訂約前，被
    上訴人頒訂之「彰化縣橋樑基本資料普查及目視安全檢測作
    業」委託技術顧問機構服務徵選，須知之工程內容概述，即
    據以指明本件工程內容為：(1)辦理彰化縣（市）管轄範圍內
    所有自養鄉道、市區區及重大聯外道路之橋樑
    基本資料普查及目視安全檢測作業；(2)建立彰化縣（市）管
    轄範圍內所有自養鄉道、市區區及重大聯外道
    路之橋樑基本資料表及目視安全檢測資料表；(3)完成橋樑基
    本普查與目視安全檢測結果資料之上網輸入三項，該須知並
    列為契約之附件，依工程契約第13條約定，為契約之一部，
    契約之本文第一條關於工作範圍亦重申為彰化縣內由彰化縣
    政府及鄉鎮市公所所管轄之所有橋長四公尺（含）以上橋樑
    基本資料普查及目視安全檢測作業。參以系爭工程契約附件
    「橋樑明細表」僅列橋樑441座，被上訴人主辦之工務局於9
    0年7月27日、90年8月24日二次提出之簽呈均指「本縣內實
    際需調查之橋樑總數無法事先預知」（見上開不爭執事項四
    所載），被上訴人90年1月29日以90彰府工土字第020198號
    函致交通部中部辦公室亦表明本件工程範圍依該辦公室提供
    之契約範本第一條工作範圍應包括村里產業道路、市區區及重大聯外道路之四公尺以上橋樑，據再評估，
    將多出所申報數量（即合約數量）甚多，為落實本案之完整
    ，將按實作數量估算計價，而請示交通部中部辦公室是否可
    行，該辦公室於90年2月5日以交中辦二90字91378號函亦肯
    定回以：「為期確實掌握橋樑資料完整性，本室原則同意按
    實際數量覈實補助」之旨，此有上開二函影本各乙件在卷可
    參（見原審卷第68-70頁）。而系爭工程合約乃同時附有總
    價與單價，合約第三條第三項另計如總檢測橋樑實做數量超
    出合約數量50座以上時工作期限應依實際檢測數量與合約數
    量比例調整之（可見合約工作數量不限於附件橋樑明細表之
    441座），第四條關於合約總價雖訂為225萬元，但同時載明
    工作結算總價按實際驗收數量計算之，有上開合約書及投標
    單價表等在卷可考（見原審卷第9-66頁），而上訴人超出合
    約附件橋樑明細表而施作彰化縣政府及鄉鎮市公所所管轄所
    有四公尺以上之橋樑資料普查及安全檢測作業乃依業主即被
    上訴人之上開須知（規範）而為之，再參酌系爭工程乃屬勞
    務之採購，並無政府採購法第22條第1項第6款之適用，其無
    契約工作項目之增加，而僅為同一契約項目（標的）數量之
    增加，並無僅得增加數量5％之限制，此迭據行政院公共工
    程委員會先後以88年9月1日（88）工程企字第8812099號函
    ，93年4月23日工程企字第09300156220號函闡釋甚明在案（
    見本院卷第(二)宗第106-108頁），是無由被上訴人辦理追加
    之問題。綜上各情解釋系爭契約本旨可認，系爭合約屬「精
    算式之總價承包合約」，其工作範圍為上述須知所列之三項
    工作，合約總價則應按實作數量結算計付，系爭合約附件橋
    樑明細表列橋樑441座只係預估之數字，甚至誤列公路局養
    護之橋樑在內，由交通部中部辦公室以上開90字第31378號
    指明應予剔除，而被上訴人上函及90年3月1日90彰府工土字
    第039517號函更明確指明合約精神為就橋樑全數清查（見原
    審卷第146頁），是被上訴人抗辯系爭工程合約之工作範圍
    只以附件橋樑明細表所列之441座為限，明顯與契約本文（
    含本文及上開須知內容）及契約執行之情形不符，自非可取
    ，自以上訴人所提本件係精算式之總價承包，應按其實際施
    作並為給付之數量計算其工程總價之主張為可採。
　(二)查上訴人依系爭工程合約第一條及上開契約附件「徵選須知
  　」關於工程內容之規範，就彰化縣內由彰化縣政府及鄉鎮市
    公所所管轄之所有橋長四公尺（含）以上橋樑基本資料為普
    查及目視安全檢測作業後，依合約第4條第2項第3款規定，
    將其施作結果輸入交通部委託中央大學所設之「橋樑管理系
    統網路資料庫」之橋樑數量合計為2233座，此有中央大學受
    本院囑託鑑定於95年8月24日以中大防字第0950003387號函
    檢送之鑑定報告（外放）及該校90年5月2日以（90）中大防
    字第1335號檢送彰化縣政府之「彰化縣上網輸入資料庫結果
    初步統計表」在卷可證（見本院卷第(二)宗第249-250頁），
    而該2233座之資料，均符合開立「完成數量證明書」，而中
    央大學僅就其中663座依被上訴人90年5月10日90彰府工土字
    第079557號函僅就25公尺以上之橋樑為開具之指示開具完成
    驗證合格證書乙節，有該函在卷可稽（見本院卷第(二)宗第22
    9頁），並為被上訴人所不爭執。被上訴人雖辯稱：伊上開
    指示所為，乃合乎兩造契約本旨云云，惟按兩造之契約工作
    範圍，乃彰化縣境內所有彰化縣政府及鄉鎮市公所所轄四公
    尺以上橋樑基本資料普查及安全檢測，已如上述，且按上訴
    人於請領工作費用時，應檢付估驗時之工作成果應包含已上
    網輸入資料庫，經列印之完整橋樑基本資料普查及目視安全
    檢測作業資料表格，以及由國立中央大學橋樑工程研究中心
    開據之『橋樑管理系統網路資料庫』輸入完成數量證明書；
    被上訴人應針對“所有”完成普查及目視檢測橋樑提出工作
    成果報告，內容包含：1.經由網路列印之完整橋樑普查基本
    資料表格及目視安全檢測資料表格。2.由國立中央大學橋樑
    工程研究中心開據之『橋樑管理系統網路資料庫』輸入完成
    數量證明書，兩造簽訂之工程契約書第4條第2項第3款、第9
    條第1項分別定有明文。是所為要求者，僅係「輸入完成數
    量之證明書」，而此「輸入完成數量之證明書」之核發，正
    是國立中央大學之合約義務，此觀交通部中部辦公室辦理委
    託服務合約第1項計畫內容明載：「本計畫內容主要為各縣
    市政府傳輸之每座橋樑資料之檢核（約10,979座）、人工逐
    筆資料查核、所有資料輸入之諮詢工作暨輸入數量證明書核
    發等相關作業……。」等字自明，而被上訴人亦應依上述規
    定提出工作成果報告，資為驗收之用，然被上訴人以上函提
    出25公尺以上橋樑資料始予開具證明之限制，顯違兩造契約
    第1條關於工作範圍之約定，乃屬以不正當之行為阻止條件
    之成就，且被上訴人復只就中央大學開具證明之663座橋樑
    中之519座為結算，而任意捨其中之144座，乃囿於系爭契約
    工作數量受政府採購法第22條第1項第6款限制之誤解，乃均
    有不當。查上訴人提出上開2233座橋樑施作成果之給付，乃
    合乎兩造契約本旨之給付，而依中央大學上開鑑定報告之結
    果，其全數完成驗證證明應認已補足。又查上訴人之本件工
    作係於90年4月23日竣工，上訴人並依合約之規定，檢送總
    計2,233座橋樑之成果報告交被上訴人點收，被上訴人則派
    員於90年9月26日、28日、10月3日、5日就上開總計2,233座
    橋樑「隨機抽取」57座橋樑於現場比對進行初驗，而所抽驗
    之57座橋樑中有17座橋樑係屬無輸入證明書且被上訴人未付
    款之橋樑範圍，此復有驗收之57座橋樑明細暨其中未付款之
    17座橋樑明細及已付款之40座橋樑明細（見本院卷(三)第221-
    224頁）可參，嗣由被上訴人於90年11月20日就前開2,233座
    橋樑再抽驗5座，進行複驗。準此，上訴人所完成之2,233座
    橋樑（含有輸入證明且付款之519座橋樑、有輸入證明而未
    付款之144座橋樑及無輸入證明且未付款之1,570座橋樑），
    乃應認業經被上訴人隨機取樣，進行初驗、複驗，而完成驗
    收程序甚明。而上開未經計價給付之1570座橋樑之工作費合
    計為5,213,647元，即其金額包含有輸入證明而未付款之144
    座橋樑，計74萬2,811元，及無輸入證明且未付款之1,570座
    橋樑，計447萬836元，共計521萬3,647元，此有上訴人所提
    出之被上訴人應給付總表（見證14）、有輸入證明而未付款
    之144座橋樑應給付報酬明細（見證14-1）及各座橋樑輸出
    明細表（見證14-1-1)、無輸入證明且未付款之1,570座橋樑
    應給付報酬明細（見證14-2）及各座橋樑輸入明細表（見證
    14-2-1）可參（均見本院卷(三)第226-269頁），並經被上訴
    人確認無訛，此參被上訴人95年11月3日之陳述狀記載：「
    茲據縣府承辦人員表示：上訴人依中央大學鑑定報告書之鑑
    定結果所提出之『請求應給付總表』，經核對後，其數量及
    金額之計算，尚屬正確。」等語，即足明晰。綜上，依兩造
    系爭工程契約之法律關係，被上訴人本應就上訴人所完成之
    2233座橋樑給付報酬，上訴人請求其再就尚未給付之1570座
    之部分為給付，依法有據，自應准許。
七、從而，上訴人先位聲明依兩造工程契約之法律關係，請求被
    上訴人給付5,213,647元及自本件起訴狀繕本送達翌日即91
    年11月8日起，至清償日止，按年息百分之5計算之利息，為
    有理由，應判令被上訴人給付。原審不察，曲解兩造工程契
    約意旨，率認上訴人之訴，無論先位抑備位均無理由，而為
    上訴人敗訴之判決，尚有未洽，自應由本院將原判決廢棄，
    並就上訴人先位之訴，改判如上。上訴人先位之訴既有理由
    ，而獲勝訴之判決，其備位部分，本院則無庸再予調查裁判
    。
八、本院所命給付，兩造陳明願供擔保，請求為准予假執行及免
    為假執行之宣告，依法並無不合，爰分別酌定相當之擔保金
    額宣告之。
九、本件事證已臻明確，兩造其餘主張及舉證，核與判決結果無
    礙，爰不一一論列，併此敘明。
據上論結，本件上訴為有理由，依民事訴訟法第450條、第78條
、第463條、第390條第2項、第392條第2項，判決如主文。
中　　華　　民　　國　　96　　年　　5 　　月　　29　　日
                  民事第三庭    審判長法　官　陳照德
                                      法　官  蔡王金全
                                      法　官  朱　樑
以上正本係照原本作成。
如對本判決上訴，須於收受判決送達後二十日內向本院提出上訴
書狀，其未表明上訴理由者，應於提出上訴後二十日內向本院提
出上訴理由書（須按他造人數附具繕本）。
上訴時應提出委任律師為訴訟代理人之委任狀。具有民事訴訟法
第四百六十六條之一第一項但書或第二項之情形為訴訟代理人者
，另應附具律師及格證書及釋明委任人與受任人有該條項所定關
係之釋明文書影本。
                                      書記官　陳俞豪
中　　華　　民　　國　　96　　年　　6 　　月　　1 　　日
                                                      Ｃ
